臺灣高等法院高雄分院刑事判決　　　　 94年度上訴字第409號
上　訴　人
即　被　告　甲○○
上列上訴人因違反毒品危害防制條例案件，不服臺灣高雄地方法
院93年度訴字第2595號中華民國93年12月27日第一審判決（起訴
案號：臺灣高雄地方法院檢察署93年度毒偵字第4746、4957號，
併案案號：臺灣高雄地方法院檢察署93年度毒偵字第5519號、94
年度毒偵字第3054號），提起上訴，本院判決如下：
    主  文
原判決撤銷。
甲○○連續施用第一級毒品，累犯，處有期徒刑壹年肆月；第一
級毒品海洛因貳包（驗後淨重各為貳點伍肆公克、零點壹捌公克
）、第一級毒品海洛因殘渣袋捌個，均沒收銷燬之；注射針筒伍
支，沒收。又連續施用第二級毒品，累犯，處有期徒刑捌月；第
二級毒品甲基安非他命壹包（驗後毛重壹拾陸點柒公克）、第二
級毒品安非他命殘渣袋壹個，均沒收銷毀之；玻璃球吸食器肆個
、奶瓶吸食器壹個、塑膠鏟貳支、酒精燈壹個，均沒收。應執行
有期徒刑壹年拾月；第一級毒品海洛因貳包（驗後淨重各為貳點
伍肆公克、零點壹捌公克）、第一級毒品海洛因殘渣袋捌個、第
二級毒品甲基安非他命壹包（驗後毛重壹拾陸點柒公克）、第二
級毒品安非他命殘渣袋壹個，均沒收銷毀之。注射針筒伍支、玻
璃球吸食器肆個、奶瓶吸食器壹個、塑膠鏟貳支、酒精燈壹個，
均沒收。
    事  實
一、甲○○前因違反肅清煙毒條例案件，經原審法院以83年度訴
    字第151 號判決判處有期徒刑3 年8 月，褫奪公權3 年確定
    ，於民國84年9 月26日縮短刑期假釋出監；於假釋期間因違
    反麻醉藥品管制條例案件，經原審法院以86年度訴字第2630
    號判決判處有期徒刑5 月確定，並經撤銷假釋，接續前案殘
    刑1 年10月20日執行，於89年4 月25日縮短刑期假釋出監；
    復於假釋期間另違反毒品危害防制條例案件，經原審法院以
    89年度簡上字第253 號判決判處有期徒刑6 月確定，並撤銷
    前開假釋，接續前案殘刑10月1 日執行，於91年7 月17日徒
    刑執行完畢出監（前開3 罪均執行完畢）。其前因施用毒品
    案件，經原審法院以87年度毒聲字第110 號裁定送觀察、勒
    戒後，因有繼續施用毒品傾向，再以87年度毒聲字第533 號
    裁定令入戒治處所施以強制戒治，嗣經戒治所評定合格，認
    無繼續戒治之必要，而經原審法院以87年度毒聲字第4017號
    裁定停止戒治，所餘戒治期間，付保護管束，於88年6 月15
    日交付保護管束期滿，由臺灣高雄地方法院檢察署檢察官於
    88年7 月9 日以88年度戒偵字第54號為不起訴處分確定在案
    。復因施用毒品案件，經原審法院以89年度毒聲字第4484號
    裁定令入戒治處所施以強制戒治，嗣經戒治所評定合格，認
    無繼續戒治之必要，而經原審法院以90年度毒聲字第1160號
    裁定停止戒治，所餘戒治期間，付保護管束，於90年10月10
    日交付保護管束期滿，並於91年7 月17日執行本案有期徒刑
    6 月完畢出監。詎仍不知悔改，明知海洛因及甲基安非他命
    業經公告分別列為毒品危害防制條例第2 條第2 項第1 款、
    第2 款之第一、二級毒品，不得非法持有、施用，竟基於施
    用第一級毒品海洛因之概括犯意，於前開強制戒治執行完畢
    釋放後5 年內，自93年8 月初某日起至94年4 月7 日止，在
    其高雄縣橋頭鄉○○路6 號住處等地，以將第一級毒品海洛
    因摻入香菸吸食之方式，施用第一級毒品海洛因多次，平均
    每週施用1 次；另基於施用第二級毒品甲基安非他命之概括
    犯意，連續於前開時、地，以將第二級毒品甲基安非他命置
    於玻璃球內，下以火燒烤以吸食霧化氣體之方式，施用第二
    級毒品甲基安非他命多次，平均每週施用1 次。嗣先後於93
    年8 月20日8 時40分許，在其上開住處，為警查獲，並扣得
    第一級毒品海洛因1 包（驗後淨重2.54公克）及第二級毒品
    甲基安非他命1 包（驗後毛重16.7公克）；又於93年8 月27
    日14時20分許，在其上開住處，為警查獲，並扣得第一級毒
    品海洛因1 包（驗後淨重0.18公克）；再於94年4 月8 日14
    時許，在其上開住處，為警查獲，並扣得第一級毒品海洛因
    殘渣袋8 個、第二級毒品安非他命殘渣袋1 個、甲○○所有
    供施用第一級毒品海洛因所用之注射針筒5 支及供施用第二
    級毒品安非他命所用之玻璃球吸食器4 個、奶瓶吸食器1 個
    、塑膠鏟2 支、酒精燈1 個。
二、案經高雄縣政府警察局岡山分局與高雄縣政府警察局分別報
    請臺灣高雄地方法院檢察署檢察官偵查起訴及聲請併案審理
    。
    理  由
一、上揭事實，業據上訴人即被告甲○○於本院審理時坦承不諱
    ，且其3 次為警查獲時所採取之尿液，經分別送請高雄縣政
    府衛生局、高雄醫學大學附設中和紀念醫院、台灣檢驗科技
    股份有限公司檢驗結果，均呈嗎啡及甲基安非他命陽性反應
    ，有高雄縣政府衛生局93年8 月27日93煙檢字第1863號、93
    年9 月3 日93煙檢字第1920號之煙毒尿液檢驗成績書、高雄
    醫學大學附設中和紀念醫院93年10月26日報告編號0000-000
    號、0000-000號之濫用藥物尿液檢驗報告各及台灣檢驗科技
    股份有限公司94年4 月27日KＺ000000000000號濫用藥物尿液
    檢驗報告各1 份附卷可稽，並有第一級毒品海洛因白粉2 包
    、第二級毒品甲基安非他命晶體1 包、第一級毒品海洛因殘
    渣袋8 個、第二級毒品安非他命殘渣袋1 個、注射針筒5 支
    、玻璃球吸食器4 個、奶瓶吸食器1 個、塑膠鏟2 支、酒精
    燈1 個扣案可佐。又上開扣案之白粉2 包及晶體1 包，經分
    別送請法務部調查局、高雄醫學大學附設中和紀念醫院檢驗
    結果，送驗白粉確含第一級毒品海洛因成分（驗後淨重各為
    2.54公克、0.18公克），晶體確係第二級毒品甲基安非他命
    （驗後毛重16.7公克），有法務部調查局93年9 月21日調科
    壹字第220018099 號、93年9 月29日調科壹字第220018204
    號之鑑定通知書及高雄醫學大學附設中和紀念醫院93年10月
    26日報告編號0000-000號檢驗報告各1 紙在卷可按。被告施
    用第一、二級毒品之事實，堪以認定。又被告前因施用毒品
    案件，經原審法院裁定送勒戒處所觀察、勒戒後，因有繼續
    施用毒品之傾向，又經原審法院裁定令入戒治處所施以強制
    戒治1 年，嗣經戒治所評定合格，認無繼續戒治之必要，原
    審法院另以裁定停止戒治，所餘戒治期間，付保護管束，於
    88年6 月15日保護管束期滿，並由臺灣高雄地方法院檢察署
    檢察官以88年度戒偵字第54號不起訴處分確定，復因施用毒
    品案件，經原審法院裁定令入戒治處所施以強制戒治，嗣經
    戒治所評定合格，認無繼續戒治之必要，而經原審法院另裁
    定停止戒治，所餘戒治期間，付保護管束，於90年10月10日
    保護管束期滿未經撤銷（視為強制戒治執行完畢），並於91
    年7 月17日執行本案有期徒刑6 月完畢出監之事實，有臺灣
    高等法院被告全國前案紀錄表、臺灣高雄地方法院檢察署刑
    案資料查註紀錄表各1 紙附卷可參，被告於強制戒治執行完
    畢釋放後，5 年內再犯本件施用第一、二級毒品罪之事證明
    確，犯行洵堪認定。
二、按對於施用毒品者之追訴，依毒品危害防制條例第23條第2
    項規定：「觀察、勒戒或強制戒治執行完畢釋放後，5 年內
    再犯第10條施用毒品之罪者，應依法追訴。」本件被告曾前
    因施用毒品案件，經觀察、勒戒，認有繼續施用傾向，並經
    強制戒治執行完畢釋放後，由檢察官為不起訴處分確定；復
    因施用毒品案件，經強制戒治執行完畢釋放後，5 年內再犯
    本件施用毒品案件，依毒品危害防制條例第23條第2 項之規
    定，應依法追訴。核被告所為，係犯毒品危害防制條例第10
    條第1項之施用第一級毒品罪及同條例第10條第2項之施用第
    二級毒品罪。被告先後多次施用第一、二級毒品之犯行，時
    間緊接，各犯相同之罪名，均顯係出於概括之犯意為之，為
    連續犯，應分別依刑法第56條之規定各以1 罪論，並均加重
    其刑。被告持有第一、二級毒品進而施用，持有之低度行為
    各為施用之高度行為所吸收，均不另論持有毒品之罪。被告
    所犯上開2 罪，罪名各別，行為互異，應分論併罰。被告自
    93年8 月28日起至94年4 月7 日止，多次施用第一級毒品海
    洛因及第二級毒品安非他命犯行，雖未據公訴人起訴，惟與
    已起訴部分，有連續犯之裁判上一罪關係，為起訴效力所及
    ，本院自得一併審究。被告前因違反肅清煙毒條例案件，經
    原審法院判處有期徒刑3 年8 月，褫奪公權3 年確定，於84
    年9 月26日縮短刑期假釋出監；於假釋期間另犯麻醉藥品管
    制條例案件，經原審法院判處有期徒刑5 月確定，並經撤銷
    假釋，接續前案殘刑執行，於89年4 月25日縮短刑期假釋出
    監；復於假釋期間另違反毒品危害防制條例案件，經原審法
    院判處有期徒刑6 月確定，並撤銷前開假釋，接續前案殘刑
    10月1 日執行，於91年7 月17日徒刑執行完畢出監，此有臺
    灣高等法院被告全國前案紀錄表及臺灣高雄地方法院檢察署
    刑案資料查註紀錄表各1 份在卷可稽，其於5 年以內再犯本
    件有期徒刑以上之罪，為累犯，應各依刑法第47條規定加重
    其刑，並均遞加重之。
三、被告犯罪事證明確，原審法院予以論罪科刑，固非無據。惟
    查：檢察官聲請併案審理部分即被告自93年8 月28日起至94
    年4 月7 日止，多次施用第一級毒品海洛因及第二級毒品安
    非他命犯行，原判決未及併予裁判，尚有未洽。被告上訴意
    旨指摘原判決量刑過重，雖無理由，惟原決既有可議之處，
    自應由本院撤銷改判。爰審酌被告前因施用毒品案件，經1
    次觀察、勒戒及2 次強制戒治，仍未能徹底戒絕毒品，復犯
    本案施用毒品罪，顯見其無戒毒悔改之意，施用毒品之期間
    甚長、次數甚多，毒癮已深，惟念及施用毒品乃自戕一己之
    身體健康，尚未對他人造成危害，且犯後坦承犯行，態度尚
    可等一切情狀，各量處如主文第2 項所示之刑，並定其應執
    行之刑。扣案之海洛因2 包（驗後淨重各為2.54公克、0.18
    公克）、第一級毒品海洛因殘渣袋8 個及甲基安非他命1 包
    （驗後毛重16.7公克）、第二級毒品安非他命殘渣袋1 個，
    分別為毒品危害防制條例規定之第一、二級毒品，均應依毒
    品危害防制條例第18條第1 項前段規定宣告沒收銷燬之。注
    射針筒5 支，係被告所有供施用第一級毒品海洛因所用之物
    ，玻璃球吸食器4 個、奶瓶吸食器1 個、塑膠鏟2 支、酒精
    燈1 個則係被告所有供施用第二級毒品安非他命所用之物，
    業據被告供明，應併依刑法第38條第1 項第2 款規定宣告沒
    收。
據上論結，應依刑事訴訟法第369 條第1 項前段、第364 條、第
299 條第1 項前段，毒品危害防制條例第10條第1 項、第2 項、
第18條第1 項前段，刑法第11條、第56條、第47條、第51條第5
款、第9 款、第38條第1 項第2 款，判決如主文。
本案經檢察官陳國全到庭執行職務。
中　　華　　民　　國　　94　　年　　6 　　月　　9 　　日
                  刑事第六庭    審判長法  官  王憲義
                                      法  官  張盛喜
                                      法  官  范惠瑩
以上正本證明與原本無異。
施用第一級毒品部分如不服本判決應於收受本判決後10日內向本
院提出上訴書狀，其未敘述上訴理由者，並得於提起上訴後10日
內向本院補提理由書狀（均須按他造當事人之人數附繕本）「切
勿逕送上級法院」。
施用第二級毒品部分不得上訴。
中　　華　　民　　國　　94　　年　　6 　　月　　10　　日
　　　　　　　　　　　　　　　　　　　書記官  魏文常
附錄本案判決論罪科刑法條：
毒品危害防制條例第10條
施用第一級毒品者，處6月以上5年以下有期徒刑。
施用第二級毒品者，處3年以下有期徒刑。
